臺灣高等法院臺南分院民事判決
                                      111年度簡易字第5號
原      告  黃艷秋  

被      告  李金美  
上列當事人間請求損害賠償事件，原告提起刑事附帶民事訴訟，
經本院刑事庭裁定移送前來（111年度附民字第27號），本院於1
11年6月2日言詞辯論終結，判決如下：
    主      文
被告應給付原告新臺幣貳萬元，及自民國111年2月16日起至清償
日止，按週年利率百分之五計算之利息。
原告其餘之訴駁回。
訴訟費用由被告負擔十分之一 ，餘由原告負擔。
    事實及理由
一、原告主張：被告因認伊未清償與其訂有婚約之林超峯新臺幣
    （下同）70萬元款項，遂於民國（下同）109年5月11日10時
    許，與林超峯前往伊位於臺南市○○區○○○路00巷00號之0之住
    處追討債務，雙方一言不合，被告竟基於傷害之犯意，徒手
    拉扯伊頭髮，致伊跌倒在地，再以出拳及持塑膠椅毆打伊，
    致伊受有後頸部挫傷、頭部及背部、臀部鈍挫傷、薦尾關節
    半脫位之傷害（下稱系爭傷害），精神上受有相當之痛苦，
    自得請求被告賠償非財產上之損害賠償等情。爰依侵權行為
    之法律關係，求為命被告給付伊20萬元，及自附帶民事起訴
    狀繕本送達之翌日即111年2月16日起至清償日止，按週年利
    率百分之5計算之利息之判決。
二、被告則以：伊與林超峯至原告家中商討如何還錢，並未毆打
    原告，原告係因欲將伊推出門外，用力過猛而自己跌倒受傷
    ，證人王民權為原告之夫，其證言偏頗不實，證人林超峯之
    證言較為可信；至原告之憂鬱症或為不實，或為宿疾而與本
    件傷勢無關；原告請求伊賠償其非財產上之損害，顯屬無據
    等語，資為抗辯。並答辯聲明：原告之訴駁回。
三、兩造不爭執之事項：
  ㈠臺灣臺南地方法院（下稱臺南地院）110年度訴字第382號及
    本院111年度上訴字第101號刑事判決事實欄記載：李金美與
    林超峯訂有婚約，而林超峯曾借款70多萬元給黃艷秋，李金
    美與林超峯遂於109年5月11日10時許，一同前往黃艷秋位於
    臺南市○○區○○○路00巷00號之0之住處追討債務，雙方一言不
    合，李金美竟基於傷害之犯意，徒手拉扯黃艷秋頭髮，致黃
    艷秋跌倒在地，再以出拳及持塑膠椅毆打黃艷秋，致黃艷秋
    受有系爭傷害，臺南地院110年度訴字第382號刑事判決判處
    李金美拘役50日，如易科罰金，以1,000元折算1日，李金美
    不服提起上訴，經本院以111年度上訴字第101號刑事判決上
    訴駁回（下稱系爭刑案）。
  ㈡國立成功大學醫學院附設醫院110年12月28日診斷證明書記載
    ：「病名：憂鬱症。醫師囑言：病患於民國109年5月因被傷
    害事件發生後，上述症狀惡化，呈現焦慮、憂鬱、失眠等症
    狀加劇致影響日常生活功能。」之內容（見附民卷第11頁）
    。
  ㈢原告為高職畢業，家管，108至109年度課稅所得0元，名下財
    產6筆，總值275萬0,980元；被告為國小畢業，目前從事服
    務業，月收入約1至2萬元，須扶養因車禍行動不便的哥哥，
    108年度課稅所得205元、109年度課稅所得0元，名下財產37
    筆，總值13萬2,228元（見本院卷第31至54頁）。
四、兩造爭執之事項：　　
    原告依侵權行為之法律關係，請求被告給付非財產上之損害
    20萬元本息，有無理由？
五、得心證之理由：
  ㈠按「因故意或過失，不法侵害他人之權利者，負損害賠償責
    任。」、「不法侵害他人之身體、健康者，被害人雖非財產
    上之損害，亦得請求賠償相當之金額。」，民法第184條第1
    項前段、第195條第1項分別定有明文。經查：
　⒈查，依兩造所不爭執之事項㈠所示，被告因認與其訂有婚約之
    林超峯，曾借款70餘萬元予原告，遂於109年5月11日10時許
    ，一同前往原告住處追討債務，雙方一言不合，被告竟基於
    傷害之犯意，徒手拉扯原告頭髮，致原告跌倒在地，再以出
    拳及持塑膠椅毆打原告，致原告受有系爭傷害，被告所犯傷
    害之行為，業經臺南地院110年度訴字第382號刑事判決判處
    被告拘役50日，如易科罰金，以1,000元折算1日，被告不服
    提起上訴，經本院以111年度上訴字第101號刑事判決上訴駁
    回確定乙情，此部分之事實，堪可認定。
　⒉被告雖抗辯：係原告欲將伊推出門外，用力過猛而自己跌倒
    受傷，伊並未毆打原告乙節。惟查：⑴原告主張被告徒手拉
    扯原告頭髮，致原告跌倒在地，再以出拳及塑膠椅毆打原告
    之事實，除據原告於系爭刑事事件指證綦詳（見系爭刑案警
    卷第22至23頁、偵1卷第27頁、原審卷第31頁、本院卷第46
    頁），核與證人王民權（即原告之夫）於系爭刑案證述之情
    節相符（見系爭刑案警卷第26頁、偵1卷第27至28頁）。⑵參
    以原告所受系爭傷害，遍及全身，顯非自行跌倒所應有之現
    象乙情，有高雄榮民總醫院臺南分院診斷證明書及110年10
    月6日高總南醫字第1102101223號函所附護理部護理紀錄可
    稽（見系爭刑案警卷第30、32頁，原審卷47、59頁），其中
    ①109年5月25日高雄榮民總醫院臺南分院診斷證明書記載：
    「症狀5/11因債務問題被陌生女子抓頭髮、推擠、拿塑膠椅
    打，感腰痛、頭痛、頭暈、後頸有3cm及6cm抓傷傷口，尾椎
    上有瘀青腫痛，雙側髖部發麻。診斷：後頸部挫傷、頭部及
    背部鈍傷。處置意見：病患因上述病因於109年5月11日及於
    109年5月12日至本院急診就診，於109年5月25日門診複診」
    （見系爭刑案警卷第30頁），②109年6月19日高雄榮民總醫
    院臺南分院診斷證明書記載：「症狀：同下。診斷：後頸部
    挫傷、頭部及背部、臀部鈍挫傷、薦尾關節半脫位。處置意
    見：病患因上述病症於109年5月11日及109年5月12日至本院
    急診就診，後續於109年6月13日、109年6月19日至骨科就診
    ，宜休養1個月並門診追蹤治療」（見系爭刑案警卷第32頁
    ），③高雄榮民總醫院臺南分院110年10月6日高總南醫字第1
    102101223號函所附護理部護理紀錄記載：「109年5月11日1
    2時14分許，告訴人由家屬陪同步入，主訴10～11AM因債務問
    題被陌生女子抓頭髮、推擠、拿塑膠椅打，現感腰痛、頭暈
    、後頸有3CM及6CM抓傷傷口」等語（見系爭刑案原審卷第47
    、59頁），亦與上開原告就被告傷害其過程之證述、證人王
    民權所證述之情節相符。⑶另被告、林超峯在109年5月11日1
    0時許到原告住處後，依前開高雄榮民總醫院臺南分院函所
    附護理部護理紀錄記載，原告於同日12時14分許即前往醫院
    急診，並經醫師診斷受有上開傷害，二者時間相距不久，且
    本件乃原告之夫王民權主動打電話報警，業據證人林超峯於
    系爭刑案證述在卷（見系爭刑案原審卷第75、84頁），核與
    一般人遭他人傷害後立即報警及至醫院就診之常情相符。⑷
    綜合上情以觀，原告主張伊所受上開傷害是因遭被告徒手拉
    扯頭髮、出拳、持塑膠椅毆打所致之事實，應堪認定。被告
    辯稱：伊未毆打原告，係原告欲將伊推出門外，因腳步不穩
    而跌倒受傷乙節，尚非可採。
　⒊至證人林超峯雖於系爭刑案偵查、原審證稱：因為我不想聽
    原告解釋，欠錢還錢，天公地道，所以我當時背對被告、原
    告，伊只有聽到被告對原告說欠錢還錢，沒有聽到有人在哀
    嚎或倒地的聲音，也沒有聽到打人的聲音乙節（見系爭刑案
    偵1卷第27頁、原審卷第75、78、87頁）。惟被告既與林超
    峯訂有婚約，又陪同林超峯前往原告住處討債，而討債過程
    經常可能發生口角爭執，甚至肢體衝突，林超峯理當會顧及
    被告之安危，殊難想像林超峯會在兩造對話過程完全背對兩
    造，故證人林超峯上開證述顯違情理，核係迴護被告之詞，
    尚不足以執為被告有利之認定。
　⒋綜上，被告確有不法傷害原告身體之行為，應可認定，且被
    告之不法侵害行為與原告之身體受有上開傷害之結果間具有
    相當因果關係，自構成侵權行為。又原告因被告之行為，精
    神上受有相當之痛苦，其請求被告賠償非財產上之損害賠償
    ，自屬有據。
　㈡次按精神慰撫金之核給標準固與財產上損害之計算不同，然
    非不可斟酌雙方身分、資歷與加害程度，及其他各種情形核
    定相當之數額。又關於慰撫金之多寡，應以被害人精神上所
    受之苦痛為準據，亦應審酌被害人之地位、家況及加害人之
    地位，俾資為審判之依據，故應就兩造之身分、職業、教育
    程度、財產及經濟狀況，用以判斷非財產上損害之慰撫金數
    額。查，被告因認伊未清償與其訂有婚約之林超峯70萬元款
    項，遂與林超峯一同至原告住處，要求商討還款事宜，惟雙
    方一言不合，而生肢體衝突，原告因被告之不法侵害行為，
    致其受有系爭傷害，衡情應受有相當之痛苦。又依兩造不爭
    執之事項㈡、㈢所示，本院斟酌上述兩造教育程度、經濟狀況
    、社會地位、本件侵權行為之態樣，足認原告受有相當痛苦
    ，並因此病情症狀惡化等一切情狀，認原告就所受之精神慰
    撫金以2萬元為適當，逾此部分之請求，自屬無據。
六、綜上所述，原告依侵權行為之法律關係，請求被告給付2萬
    元，及自附帶民事訴訟起訴狀繕本送達翌日即111年2月16日
    起至清償日止，按週年利率百分之5計算之利息，為有理由
    ，應予准許。逾此部分之請求，自屬無據，不應准許。
七、本件為判決基礎之事證已臻明確，兩造其餘攻擊防禦方法及
    舉證，核與本件判決結果均不生任何影響，爰不逐一論列，
    附此敘明。
八、據上論結，本件原告之訴為一部有理由，一部無理由，依民
    事訴訟法第79條，判決如主文。
中　　華　　民　　國 　 111 　年　　6 　　月　　23　　日
                  民事第三庭    審判長法  官  吳森豐  

                                      法  官  孫玉文

                                      法  官  郭貞秀　
上為正本係照原本作成。
不得上訴。　　　
中　　華　　民　　國　　111 　年　　6 　　月　　23　　日

                                      書記官  蘇玟心